【裁判字號】    92,判,1087
【裁判日期】    920821
【裁判案由】    綜合所得稅
【裁判全文】
最  高  行  政  法  院  判  決                  九十二年度判字第一○八七號
    上  訴  人  乙○○
    被 上訴 人  財政部臺灣省中區國稅局
    代  表  人  甲○○
右當事人間因綜合所得稅事件，上訴人對於中華民國九十一年六月二十六日臺中高等
行政法院九十年度訴字第一號判決，提起上訴。本院判決如左：
    主  文
上訴駁回。
上訴審訴訟費用由上訴人負擔。
    理  由
上訴人起訴主張：一、系爭佣金收入新台幣（下同）三、二○七、一一○元為通聯有
限公司（下稱通聯公司）之收入，並已依法申報及繳納民國（下同）八十二年度營業
稅及營利事業所得稅在案，為被上訴人所不否認，屬同一筆佣金收入已課徵營利事業
所得稅再併課上訴人綜合所得稅，造成重複課稅。二、通聯公司係台灣妮芙露股份有
限公司（下稱妮芙露公司）之法人會員，並依財政部八十三年三月十日台財稅第八三
一五八七二三七號函規定之方式，就取得之收入認列佣金開立統一發票，並已申報繳
納營業稅及營利事業所得稅在案，原處分否認法人會員之存在而再課徵上訴人綜合所
得稅並科處罰鍰，已違反依法行政原則。三、被上訴人僅以妮芙露公司出具之說明書
為據，未查明說明書內容之真實性，即否認法人會員通聯公司存在之事實，並據以補
徵上訴人八十二年度綜合所得稅，違反「主張漏稅者負舉證責任」之規定及「租稅法
定主義」及司法院釋字第二一七號解釋之意旨。四、原處分以妮芙露公司補開之扣繳
憑單認此等佣金收入屬上訴人個人所得，惟事實上妮芙露公司負責人補行扣繳及補開
扣緻憑單，係依台北市國稅局大安稽徵所八十六年九月二十六日財北國稅大安資字第
三二一八二號函規定，該公司之負責人為減輕罰鍰倍數而辦理補扣繳，並非妮芙露公
司負責人之本意，亦不當然代表該等佣金收入屬個人所有，故被上訴人執扣繳憑單認
定此佣金收入係屬上訴人之佣金所得，其認事用法顯有違誤。五、上訴人為通聯公司
執行業務股東，屬該公司之從業人員，該公司既為妮芙露公司多層次傳銷事業參加人
，上訴人關於該項事業係屬為通聯公司執行業務，自非個人業務收入；而中小型企業
之經營，其資金流動常透過其股東於銀行之帳戶，此為一般常情，尚難以該項佣金流
入上訴人私人銀行帳戶及妮芙露公司負責人之說明書，逕予認定該項佣金收入為上訴
人之佣金收入。六、按短漏所得之科處罰鍰，其屬有扣繳憑單者，依稽徵機關通案處
罰標準應按○‧二倍裁罰；本件系爭之執行業務收入三、二○七、一一○元，業經由
通聯公司開立統一發票，縱因徵納雙方，觀點不一，須改課上訴人而另須處罰，惟因
所得扣繳憑單及營利事業開立之統一發票於財稅資料中心均有建檔，是其所得之稅源
仍可以掌握，故系爭所得之科處罰鍰，自應比照有扣繳單者論處，始合乎平等原則。
求為判決撤銷訴願決定及原處分。
被上訴人則以：一、本件係財政部賦稅署查獲妮芙露公司八十二年度存入其直銷會員
（即上訴人）個人金融帳戶之款項，係屬以上訴人直銷個人之下線行銷體系所算出之
銷售成績推算其應得之佣金，而妮芙露公司卻以渠等會員設立之營利事業所開立之發
票列報佣金費用，致直銷參加入涉嫌漏報佣金收入，案經妮芙露公司於八十六年六月
十六日財政部賦稅署調查時書面說明，承認該公司八十二年度支付會員之銷售佣金係
因該公司作業疏失，未依規定辦理所得扣繳，並以會員設立之營利事業開立之發票列
報成本，此與稅法規定不符，該公司願依規定繳清稅款。又被上訴人於八十八年一月
二十八日以中區國稅法字第八八○○○五五四六號函請上訴人就其主張提示相關證明
文件，上訴人僅提示通聯公司開立之統一發票，銷售額與稅額申報書、繳款書等影本
，尚難證明其取自妮芙露公司之佣金確有重複之情事。二、本件雖經財政部八十八年
八月二十日台財訴第0000000000號訴願決定將原處分關於科處罰鍰部分撤
銷，由原處分機關另為處分，然經被上訴人電洽財政部高雄市國稅局查詢本案類似案
件之處理情形，確有誤以有扣繳憑單之標準而裁處罰鍰○‧二倍之案件，並有其他案
件裁處○‧五倍之罰鍰，經財政部以與本件同一見解撤銷重核，惟經該局研議後復以
系爭取自妮芙露公司之佣金收入，其扣繳憑單乃該公司於被查獲後始補扣繳申報所開
立，該所得應以非屬已填報扣繳憑單之倍數論罰，重為復查決定仍予維持原處分。故
該局所持論見與被上訴人之見解並無二致。本件既係於被查獲後始補開立扣繳憑單，
查獲時並無扣繳憑單，原處分按○‧五倍裁處罰鍰並無不合。
原審斟酌全辯論意旨及調查證據之結果，以：一、查本件上訴人八十二年度綜合所得
稅結算申報案，本稅部分經上訴人循序提起行政訴訟，經最高行政法院以九十一年度
判字第一九四號判決駁回在案，是本件上訴人該年度自妮芙露公司取得執行業務收入
之本稅部分業經判決確定，該判決有確定力，上訴人應受該判決之拘束，此部分實體
上之爭執，無庸再予審究。二、本件上訴人八十二年度綜合所得稅結算申報案，其取
自妮芙露公司執行業務收入三、二○七、一一○元，經被上訴人核定執行業務所得為
二、五六五、六八八元，及發單補徵上訴人綜合所得稅二一三、○五八元，並連同其
漏報營利所得及利息所得計一三、六四四元，按所漏稅額二一一、三七八元，處○‧
五倍罰鍰一○五、三○○元（計至百元止），依所得稅法第一百十條第一項規定，並
無不合。至上訴人稱短漏所得之科處罰鍰，其屬有扣繳憑單者，依稽徵機關通案處罰
標準應按○‧二倍裁罰；系爭之執行業務收入因於財稅資料中心有建檔，是其所得之
稅源仍可掌握，故系爭所得之科處罰鍰，應比照有扣繳單者論處，始合於平等原則云
云。惟所得稅法第一百十條第一項所規定之漏稅罰，依行為時財政部發佈之稅務違章
案件裁罰金額或倍數參考表，短漏報所得已填報扣繳憑單且無該條第三項之情形者，
處所得稅額○‧二倍之罰鍰；如非屬已填報扣繳憑單之情形者，則處所漏稅額○‧五
倍之罰鍰，而系爭取自妮芙露公司之佣金收入，其扣繳憑單乃該公司於被查獲後始開
立，被上訴人查獲時該公司並未開立此部分佣金收入扣繳憑單，此亦為上訴人所不爭
，是被上訴人以該所得非屬已填報扣繳憑單之情形，依上開參考表，以○‧五倍論罰
，並未違平等原則。遂認上訴人所訴各節為無理由，駁回其訴。
查上訴人取自妮芙露公司之本件佣金，係經查獲後該公司始補開扣繳憑單，原審業已
查明認定屬實。被上訴人據以處上訴人○．五倍之罰鍰，核與前揭裁罰金額或倍數參
考表之規定無違。且未逾所得稅法第一百十條之倍數，屬被上訴人職權裁量之範圍。
上訴人仍執前詞指摘原判決違誤。核不足取。又上訴人與通聯公司係不同之法律人格
。本件佣金既為上訴人之所得，即不因通聯公司是否已誤報營業稅及營利事業所得稅
而影響對上訴人之課稅及罰鍰。上訴人據以認其並無逃漏所得稅，亦非有據。原判決
將訴願決定及原處分予以維持，駁回上訴人之訴，核無違誤。上訴意旨指摘原判決不
當，求為廢棄，為無理由，應予駁回。
據上論結，本件上訴為無理由，爰依行政訴訟法第二百五十五條第一項、第九十八條
第三項前段，判決如主文。
中    華    民    國    九十二      年      八        月    二十一      日
                    最 高 行 政 法 院  第 四 庭
                                審 判 長 法  官      廖  政  雄
                                         法  官      趙  永  康
                                         法  官      林  清  祥
                                         法  官      鍾  耀  光
                                         法  官      姜  仁  脩
右  正  本  證  明  與  原  本  無  異
                                         法院書記官  彭  秀  玲
中    華    民    國    九十二      年      八        月    二十一      日


司法院資訊處製作；財團法人民間司法改革基金會備份。
